【裁判字號】    98,交聲,807
【裁判日期】    981231
【裁判案由】    聲明異議
【裁判全文】
臺灣臺南地方法院交通事件裁定         98年度交聲字第807號
原處分機關  交通部公路總局嘉義區監理所麻豆監理站
異議人即受
處分人      甲○○
上列受處分人因違反道路交通管理處罰條例案件，對於交通部公
路總局嘉義區監理所麻豆監理站，民國98年6月23日所為之裁決
處分（處分案號：麻監裁罰字第裁75-MM0000000號），聲明異議
，本院裁定如下：
    主  文
異議駁回。
    理  由
一、原處分意旨略以：異議人即受處分人甲○○（下稱異議人）
    ，所有之車牌號碼1587-JG號自用一般小客車，於民國98年5
    月9日上午9時24分許，經人駕駛，行經最高限速為每小時50
    公里之臺南縣山上鄉縣道178線24.2公里處時，經臺南縣警
    察局新化分局山上分駐所員警(以下稱舉發機關)，以雷達測
    速儀器，測得其行車速度為時速每小時83公里，超速33公里
    ，而予以製單逕行舉發。嗣經原處分機關即交通部公路總局
    嘉義區監理所麻豆監理站（下稱原處分機關），以其違規事
    實明確，依道路交通管理處罰條例(下稱處罰條例)第40條、
    第63條及參酌違反道路交通管理事件統一裁罰基準及處理細
    則所附基準表(下稱基準表)之規定，裁處異議人罰鍰新台幣
    (下同)1800元，並記違規點數1點等語。
二、本件聲明異議意旨略以：
    本件取締地點乃進入市區之緩衝區，從每小時60公里處降
      為每小時50公里，而反方向即出市區地點處最高限速仍為
      每小時60公里，該處為非經主管機關許可不得取締之地點
      。
    本件係採非固定式科學儀器採證，依令應經主管核定，且
      應著製服於明顯處所公開執法，然本件未見員警公開執勤
      ，並開私家車或偵防車採隱藏性執法與規定不符。
    舉發機關函覆：違規採證照片右上端9601等數字條檢定合
      格證書上合格單號碼於檢驗書影本並無任何可得辨識處及
      告示牌懸掛位置之照片亦無拍攝日期，貼黏表亦無製作人
      職章以示負責，實濫竽充數企圖魚目混珠。
    本件舉發地點之重大車禍係發生於山上鄉○○○○○道方
      向，該處最高限速為每小時60公里，未見員警於該處巡邏
      宣導取締，反而於反方向地點偷拍藉機對山上鄉民搶錢。
    餘如聲明異議狀所載。
    為此提出聲明異議，請求撤銷原處分等語。
三、按汽車駕駛人，行車速度，超過規定之最高時速，或低於規
    定之最低時速，除有第43條第1項第2款情形外，處新臺幣
    1200元以上2400元以下罰鍰，處罰條例第40條，定有明文。
四、本院審酌：
  (一)異議人所有上揭車輛於上揭時地，有經人駕駛，超越速限每
    小時33公里之事實，為舉發機關以非固定式雷達測速儀器拍
    照後予以製單逕行舉發。再經原處分機關依處罰條例第40條
    、第63條第1項第1款及參酌基準表之規定，裁處異議人罰鍰
    1800元，並記違規點數1點乙節，有：
    本件舉發通知單。
    舉發照片。
    本件裁決書。
    異議狀。
    等件為證，且為異議人所不否認，此部分事實當可認定。
  (二)按最高速限降低時，除經統計分析為易肇事路段並經主官核
    定外，不得在速限標誌後方，高、快速公路500公尺、一般
    道路300公尺內取締，加強取締惡性交通違規專案執法注意
    事項項目三，取締認定原則及注意事項4，雖定有明文。然
    查系爭舉發地點於98年5月9日經舉發機關簽報核準執行機動
    式雷達測速照相勤務取締超速違規，此部分事實有舉發機關
    98年6月9日南縣化警四字第0980006003號函及98年8月27日
    南縣化警四字第0980009092號函可稽(分見本院卷第18、33
    頁)該處地點既經舉發機關簽報核準即得以在該處執行前揭
    勤務，故本件舉發就執勤地點而言，並無位何不法。而異議
    人據報載主張，本件舉發地點之重大車禍係發生於山上鄉○
    ○○○○道方向，而非善化交流道往山上方向(見本院卷第
    16頁)，員警是否於該處巡邏宣導取締云云，則與本件舉發
    是否合法無關。
  (三)舉發機關執行本件舉發時，係以偵防車載送雷達測速照儀器
    到現場並編排員警騎乘警用機車現場執勤，員警均穿著制服
    ，惟因執勤時間為上午，光線明亮，故未開啟警示燈，亦據
    上揭舉發機關98年8月27日南縣化警四字第0980009092號函
    示甚明(見本院卷第33)故本件舉發並無異議人所稱隱藏性執
    法之事實。
  (四)本件舉發照片右上角資詢欄位內記載有「96010」等數字，
    係因本件舉發所使用之GATSOMETER廠13.45GHz(Ku-Band)雷
    達測速照儀器，分別於96年11月19日及97年11月27日送經濟
    部標準檢驗局檢定合格，其中96年11月19日該次檢定之合格
    單號為JOGA0000000A，其中之「96010」字樣係機器未擦拭
    乾淨所留存者，此亦有舉發機關所檢送此2次檢定合格證書
    附卷可稽(見本院卷第36、37頁)，故舉發機關於98年6月9日
    南縣化警四字第0980006003號函覆異議人稱該數字為「合格
    單號碼」，並無錯誤。又該文中再稱本雷達測速照相機器，
    依規定完成97年度檢驗(如附件2)等語，並檢附最新97年11
    月27日送經濟部標準檢驗局之檢定合格證書(見本院卷第20
    頁)予異議人參酌，自亦屬合情合理，因此造成異議人誤解
    舉發照片上「96010」之數字與97年11月27日送經濟部標準
    檢驗局檢定合格證書上之檢定合格單號不符之情事，此部分
    舉發機關縱略有疏失，亦不得遽認本件舉發不合法。
  (五)舉發機關為本件舉發時，曾自當日8時起，在執行測速照相
    地點前方100公尺前(即24公里處)，懸掛「前有雷達測速照
    相」之移動式警告標誌，並於當日12時勤務結束時將該標誌
    收回山上分駐所，此亦有舉發機關上揭函文及舉發地點現場
    平面圖(見本院卷第38頁)附卷可稽。至於舉發機關函覆異議
    人取締告示牌之照片是否有拍攝日期涉及相機之操作調整；
    貼黏表是否有製作人職章以示負責等，均屬行政程序事項，
    而與本件舉發是否合法無關，此部分異議人所辯亦不足採。
五、綜上所述，本件異議人於前揭時、地，有超速違規行為之事
    實既堪認定，則原處分機關據此引用處罰條例第40條、第63
    條第1項第3款之規定，裁處異議人罰鍰1800元，核無違誤或
    不當；本件異議為無理由，應予駁回。
六、據上論斷，應依道路交通管理處罰條例第87條第2項、道路
    交通案件處理辦法第19條，裁定如主文。
中    華    民    國    98    年    12    月    31    日
                     交通法庭法  官  蔡直青
以上正本證明與原本無異。
如不服本裁定，應於收受送達後5日內向本院提出抗告狀。（應
附繕本）
                             書記官  王政煌
中    華    民    國    98    年    12    月    31    日

司法院資訊處製作；財團法人民間司法改革基金會備份。
